臺灣高雄地方法院民事裁定
111年度事聲字第41號
異  議  人  曾榮俊  


相  對  人  財團法人法律扶助基金會

法定代理人  陳碧玉  
代  理  人  孫綉妮  
上列當事人間確定訴訟費用額事件，異議人對於民國111年9月19
日本院司法事務官所為111年度司聲字第874號裁定聲明異議，本
院裁定如下：
    主  文
異議駁回。
    理  由
一、按司法事務官處理事件所為之處分，與法院所為者有同一之
    效力；當事人對於司法事務官處理事件所為之終局處分，得
    於處分送達後10日之不變期間內，以書狀向司法事務官提出
    異議；司法事務官認前項異議有理由時，應另為適當之處分
    ；認異議為無理由者，應送請法院裁定之；法院認第1項之
    異議為有理由時，應為適當之裁定；認異議為無理由者，應
    以裁定駁回之，民事訴訟法第240條之3、第240條之4第1項
    本文、第2項、第3項分別定有明文。經查：本院司法事務官
    於民國111年9月19日就相對人聲請確定訴訟費用額事件以本
    院111年度司聲字第874號所為之終局處分（下稱原裁定），
    於111年9月23日送達異議人，異議人於111年9月28日具狀聲
    明異議，未逾法定10日之不變期間，經本院司法事務官認其
    異議無理由而送請本院裁定，核與上開規定並無不符，合先
    敘明。
二、異議意旨略以：本院就異議人與訴外人即受扶助人邱冠豪請
    求分割共有物事件（案號為109年度訴字第595號，下稱系爭
    事件）之判決（下稱原判決），係引用財團法人高雄市建築
    師公會108年4月2日不動產鑑估報告書（下稱系爭報告）為
    據，而該報告係另案執行事件囑託鑑定所得，本件並無任何
    鑑定費用，相對人所請自屬無據等語，爰依法聲明異議。
三、按訴訟費用之全部，除裁判費外，尚包括民事訴訟法第77條
    之23至第77條之25所定費用在內。其中民事訴訟法第77條之
    23明定，訴訟文書之影印費、攝影費、抄錄費、翻譯費，證
    人、鑑定人之日費、旅費及其他進行訴訟之必要費用，其項
    目及標準由司法院定之，相關費用是否屬於訴訟費用，當以
    是否係進行訴訟所必要之費用為據，則法院囑請鑑定之鑑定
    費用，如係進行訴訟所必要，依民事訴訟法第77條之23規定
    ，亦屬訴訟費用之一部，並不因該鑑定是否作成報告，或作
    成之報告書有無為本案判決所用而有不同。
四、經查：系爭事件係由異議人建議進行專業鑑價，邱冠豪亦循
    此建議聲請本院囑託鑑價獲准，並由相對人墊付初勘費新臺
    幣（下同）16,900元進行初勘後（見109年度訴字第595號卷
    ，下稱595號卷，第16頁、第47頁、第113頁；原審卷第21頁
    、第25頁），因邱冠豪無力續繳估價費用8萬元而停止鑑定
    作業（595號卷第135頁、第143頁），原判決遂引用另案執
    行事件所為鑑價之報告（即系爭報告）為其判斷基準等情，
    業經本院職權調取系爭事件案卷核閱無訛，可知上開初勘鑑
    價費用應屬進行訴訟所必要之費用，僅因受扶助人無力負擔
    後續估價費用（相對人亦未墊付），以致未能完成鑑定，依
    前說明，尚不能以此反認原初勘所納費用非屬必要。準此，
    原裁定依據原判決所為訴訟費用負擔之諭知（兩造負擔各半
    ），核定異議人應賠償相對人之訴訟費用額為8,450元（計
    算式：16,900元/2＝8,450元），及自原裁定送達翌日起至清
    償日止，按週年利率5％計算之利息，核無違誤。異議人主張
    系爭事件並無鑑定費之支出云云，容有誤會，自不足採。
五、據上論結，本件聲明異議為無理由，依民事訴訟法第240條
    之4第3項，裁定如主文。
中　　華　　民　　國　　111 　年　　10　　月　　31　　日
                民事第一庭  法　官　蔣志宗
以上正本係照原本作成。
如對本裁定抗告須於裁定送達後10日內向本院提出抗告狀，並繳
納裁判費新台幣1,000元。
中　　華　　民　　國　　111 　年　　10　　月　　31　　日
　　　　　　　　　          書記官  林雯琪